【裁判字號】    99,交聲,2342
【裁判日期】    991206
【裁判案由】    交管條例聲異
【裁判全文】
臺灣板橋地方法院交通事件裁定        99年度交聲字第2342號
原處分機關  交通部公路總局臺北區監理所蘆洲監理站
異  議  人
即受處分人  黃  茹
上列異議人即受處分人因違反道路交通管理處罰條例案件，對於
原處分機關民國99年7 月9 日北監蘆字第裁46-C00000000號處分
聲明異議，本院裁定如下：
    主      文
原處分撤銷。
黃茹不罰。
    理      由
一、原處分意旨略以：本件異議人即受處分人黃茹於民國99年6
    月7 日晚間8 時55分許，騎乘車牌號碼N52-989 號重型機車
    ，行經臺北縣三重市○○路○ 段5 巷與民生街之交岔路口，
    因有「駕車行經有燈光號誌管制之交岔路口闖紅燈」之違規
    行為，經臺北縣政府警察局三重分局光明派出所員警以北縣
    警交大字第C00000000 號舉發違反道路交通管理事件通知單
    當場舉發。嗣異議人不服舉發提出申訴，經原處分機關調查
    結果，仍認前開違規行為明確，乃依道路交通管理處罰條例
    第53條第1 項、第63條第1 項規定，於99年7 月9 日以北監
    蘆字第裁46-C00000000號違反道路交通管理事件裁決書對異
    議人裁處罰鍰新臺幣（下同）1,800 元，並記違規點數3 點
    在案。
二、本件聲明異議意旨略以：異議人騎乘機車行經上開交岔路口
    時，燈光號誌為黃燈，是伊並無闖紅燈之行為，舉發員警所
    在位置，距上開交岔路口約50公尺，應有誤判之虞，爰依法
    聲明異議等語。
三、按汽車（包含機器腳踏車）駕駛人，行經有燈光號誌管制之
    交岔路口闖紅燈者，處1,800 元以上5,400 元以下罰鍰，並
    記違規點數3 點，道路交通管理處罰條例第53條第1 項、第
    63條第1 項第3 款分別定有明文。又按停止線，用以指示行
    駛車輛停止之界限，車輛停止時，其前懸部分不得伸越該線
    ；車輛面對圓形紅燈表示禁止通行，不得超越停止線或進入
    路口，道路交通標誌標線號誌設置規則第170 條第1 項前段
    、第206 條第5 款亦有明文。另按車輛面對圓形紅燈時，仍
    逕予穿越路口至銜接路段，含左轉、直行、迴轉（依箭頭綠
    燈允許行駛者除外）即視為闖紅燈之行為；無繪製路口範圍
    者，以車輛無視於紅燈號誌，而有穿越路口之企圖，其車身
    並已伸越停止線並足以妨害其他方向人、車通行者，亦以闖
    紅燈論處，此經交通部82年4 月22日交路字第009811號函釋
    甚明。
四、經查，本件異議人黃茹於99年6 月7 日晚間8 時55分許，騎
    乘車牌號碼N52-989 號重型機車，行經臺北縣三重市○○路
    ○ 段5 巷與民生街之交岔路口，經臺北縣政府警察局三重分
    局光明派出所員警，以其有「駕車行經有燈光號誌管制之交
    岔路口闖紅燈」之違規行為，以北縣警交大字第C00000000
    號舉發違反道路交通管理事件通知單當場舉發等情，已經證
    人即舉發警員歐爭庚於本院訊問時證述明確，並有上開舉發
    違反道路交通管理事件通知單影本1 紙在卷可稽。本件異議
    人否認有何闖紅燈之情形，並以前開情詞置辯。經查，警員
    歐爭庚於本件舉發時，以其所在位置及當時夜間之天色，其
    無法觀測上開交岔路口之停止線，且其無法確信異議人確否
    係於燈光號誌轉換為紅燈時，始超越停止線等情，業經證人
    歐爭庚於本院訊問時結證稱：伊當日在臺北縣三重市○○路
    ○ 段5 巷大同公園右側小弄口執行酒駕定點勤務，伊所在位
    置僅可觀察重陽路3 段5 巷與民生街之交岔路口之燈號，而
    因本件舉發時為夜間，伊看不見上開交岔路口之停止線；又
    本件係因伊同事告知有車輛穿越路口，伊因而注意上開交岔
    路口之燈光號誌已轉換為紅燈，惟伊不敢確定異議人係於燈
    光號誌轉換為紅燈後，始超越停止線，伊同事亦無從確認，
    且因時間已久，伊不記得是哪一位同事對伊說的等語甚詳。
    又證人歐爭庚當日所在位置，與上開交岔路口相隔甚遠乙情
    ，亦有證人歐爭庚當庭繪製之現場圖1 紙、異議人提出之現
    場相片8 張及Google地圖1 紙在卷可查。則以本件舉發當時
    舉發員警所在位置，衡情應無從辨識異議人行進方向之停止
    線所在，當無從判斷異議人是否確於燈光號誌轉換為紅燈後
    始超越停止線甚明。另證人歐爭庚到庭雖稱：伊同事告知異
    議人騎乘機車穿越路口，伊見燈光號誌已轉換為紅燈，其他
    車輛均已停止前進，僅異議人所騎乘之機車穿越路口等語。
    然證人歐爭庚既非親眼目睹異議人確係於燈光號誌變換為紅
    燈後始超越停止線，當無從以其他車輛均已停止，遽認異議
    人有何闖紅燈之違規行為。綜上，本件異議人是否確有闖紅
    燈之事實，應有合理可疑。本件尚無法確信異議人確有「駕
    車行經有燈光號誌管制之交岔路口闖紅燈」之違規事實，自
    應為有利異議人之認定。
五、綜上所述，本件既不能證明異議人確於上開時、地有「駕車
    行經有燈光號誌管制之交岔路口闖紅燈」之違規事實，原處
    分機關未予詳查，徒憑原舉發機關之舉發，即對異議人為首
    揭之處分，難認適法。此外，本院復查無其他積極證據足認
    異議人確有原處分機關所認定之違規行為，爰撤銷原處分，
    依法為異議人不罰之諭知，以昭慎重。
六、據上論斷，依道路交通事件處理辦法第19條前段，裁定如主
    文。
中    華    民    國    99    年    12    月    6     日
                  交通法庭      法  官  謝梨敏
上列正本證明與原本無異。
如不服本裁定，應於裁定送達後五日內敘明抗告理由，向本院提
出抗告狀。
                                書記官  林怡君
中    華    民    國    99    年    12    月    6    日

司法院資訊處製作；財團法人民間司法改革基金會備份。
